臺灣高等法院刑事判決　　　　　　　　　　　　　九十一年度上訴字第二九五四號
　　上　訴　人
　　即　被　告　乙○○　男二十.
　　指定辯護人　本院甲○辯護人　周君穎
右上訴人因違反槍砲彈藥刀械管制條例等案件，不服臺灣臺北地方法院九十一年度訴
字第二六七號，中華民國九十一年八月十六日第一審判決（起訴案號：臺灣臺北地方
法院檢察署九十一年度偵字第一七七四號）提起上訴，本院判決如左：
    主  文
原判決關於殺人未遂及定執行刑部分均撤銷。
乙○○對於公務員依法執行職務時，施強暴，處有期徒刑壹年陸月，美國ＳＭＩＴＨ
＆ＷＥＳＳＯＮ廠製造之九四○型口徑九ＭＭ制式轉輪手槍一支（槍枝管制編號：0
000000000）沒收。與原判決確定部分關於有期徒刑應執行有期徒刑陸年玖
月。
    事  實
一、乙○○於民國八十九年六月間某日，在臺北市吉林茶行，受真實年籍不詳綽號「
    世蔣」年約四十餘歲之成年男子（據乙○○供稱該男子已死亡）委託，代為保管
    具有殺傷力之美國ＳＭＩＴＨ＆ＷＥＳＳＯＮ廠製造之九四○型口徑九ＭＭ制式
    轉輪手槍一支（槍枝管制編號：0000000000）、口徑九ＭＭ制式半自
    動子彈五顆，旋將上開手槍及子彈藏放於台北縣板橋市「皇家保齡球館」所設置
    之保管箱內（寄藏手槍部分業據乙○○撤回上訴而告確定）。嗣於九十一年一月
    六日晚間，乙○○將上開手槍、子彈從前揭寄藏之保險箱內取出，擬另尋求處理
    方式，惟台北縣警察局新莊分局警員翁錫祈、丁○○則於同日晚上十時三十分許
    接獲線報，駕車前往台北市○○區○○街追查乙○○。翌（七）日凌晨零時三十
    五分許（公訴人誤植為三十九分許），當丙○○、丁○○駕車從台北市○○路右
    轉合江街口，發現乙○○從合江街口步出，丙○○、丁○○立即迴轉將車停妥後
    ，丁○○先行下車趨前表明刑警身分，並出手拉住乙○○，依法執行職務時，乙○○先掙脫丁○○拉扯，迅速沿長春路逃離，丙○○、丁○○隨後沿路追趕，乙○○逃至下一路口時，因路旁有汽車阻擋去路，突然折回循長春路旁騎樓往合江
    街方向逃逸，逃至合江街、長春路口時，見丙○○、丁○○二人緊追不捨，為求
    脫逃，竟基於妨害公務之犯意，迴身掏出上開手槍上舉朝四十五度角扣擊扳機鳴
    槍一發，而施強暴，以警告丙○○、丁○○二人停止追捕，以利其脫逃。乙○○
    於射擊後迅速沿合江街逃離現場，丙○○、丁○○見狀乃開槍反擊，並擊中乙○○腰部因而受傷倒地，始為警逮捕。並扣得上開手槍一支、子彈四顆（其中三顆
    已鑑驗試射、一顆不發彈）、彈殼一顆。
二、案經台北縣警察局新莊分局報請台灣台北地方法院檢察署檢察官偵查起訴。
    理  由
一、訊據被告乙○○固坦承於右揭時地遭警追捕，並持槍朝天射擊等情，惟堅決否認
    有殺人犯意，辯稱：伊當日步行至合江街、長春路口時，突然有多名男子下車要
    捉伊，伊不知他們是警察，以為是他們是來尋仇，他們未表明是警察，伊脫困以
    後跑了一、兩百公尺，朝天開了一槍，目的是為喝止他們不要再追來，亦未開槍
    朝警員射擊，且僅扣扳機一次擊發一槍，並未扣擊扳機二次，伊無妨害公務云云
    。經查：前開被告乙○○妨害公務之事實，迭據被告乙○○警訊、偵查，及審理
    中坦承於警員丙○○與丁○○緝捕時，曾開槍以嚇止其等繼續追捕，核與證人即
    當天追捕被告之警員丙○○及丁○○歷次於偵、審中，證述被告開槍拒捕之情節
    相符，復有渠等二人所製作職務報告二份在卷可按（見前揭偵卷第十一頁、第十
    二頁）；且有前開手槍一支、子彈四顆、彈殼一顆扣案可證。而警員丙○○與丁○○二人緝捕被告時，業已表明警察身分，亦據證人即警察丁○○於偵查中及原
    審證述在卷（見偵查卷第四五頁筆錄、原審卷第一四四頁筆錄），核與證人即警
    察丙○○於本院證述情節相符，顯見被告所辯證人丙○○與丁○○二人追捕時未
    表明是警察身分，否認妨害公務云云，要係卸責之詞，不足採信，是被告於警察
    緝捕時拒捕逃跑，並持槍射擊嚇止警察繼續追捕，其有於警察執行公務時，施強
    暴行為之犯行，事證明確，犯行堪以認定。
二、至被告對其開槍行為堅詞否認有殺人犯意一節，經查，被告於原審供稱：當時伊
    只朝天方向開槍，想拖延時間逃離；要開也會把五槍開完，伊只開一槍；伊當日
    步行至合江街、長春路口時，突然有多名男子下車要捉伊，．．．為了警告對方
    ，才對空鳴槍，但伊無殺人犯意，亦未開槍朝警員射擊，且僅扣扳機一次擊發一
    槍等語；於本院審理時供稱：伊朝天開了一槍，伊開槍的目的是為了嚇止他們，
    不要再追來，．．．伊真的沒有對著人開槍，伊大約是四十五度的方向開槍等語
    ；復參以(1)證人即警察丙○○於原審證稱：被告往左轉往長春路方向逃逸，．．
    ．伊二人隨後掏槍追捕，大約追至另一條路口時，因為路口車子停放太多，被告
    突然往回衝，被告就從伊與證人丁○○之間再衝往合江街方向，在右轉合江街時
    就突然... 從他身上掏槍並馬上開槍，當時他們與被告距離二、三公尺，他們一
    看到被告掏出槍，並聽到槍聲，就立刻閃躲，... 因為當時伊與被告的距離最接
    近，證人丁○○在伊的後方，所以伊看的很清楚（見原審卷第一三八頁），（問
    ：被告跌倒時，你與丁○○誰離被告近？）伊，（問：被告跌倒時，你位於何處
    ？）當時伊接近轉角點，仍在長春路馬路上，並沒有建築物擋住伊的視線，所以
    伊可以很清楚看到被告開槍射擊的動作，伊聽到槍聲後，就立刻躲在合江路旁的
    車旁掩蔽（見原審卷第一四一頁、第一四二頁），此後在他們追逐他的過程，他
    都沒有開槍（見原審卷第一四三頁），．．．伊當時距離被告較近，看的比較清
    楚等語（見原審卷第一四七頁），其復於本院時證稱：他們看到被告掏槍時伊是
    比丁○○接近被告（參本院九十一年十一月二十一日訊問筆錄）；(2)證人即警察
    丁○○於原審證稱：在折回合江街、長春路口時候，被告柯就開槍，那時伊與被
    告柯之間的距離約有七、八公尺左右（見原審卷第一四五頁），．．．被告一開
    始是在沿著長春路馬路上跑，後來就折返往竄入騎樓內往回跑，後來被告就在合
    江街跑著跑著就突然放慢速度行進間轉身站著對著伊的方向開槍二次，當時距離
    大約七、八公尺，伊聽到槍聲就立刻蹲下，並且他們開槍還擊等語（見原審卷第
    一四七頁）各等情，證人丙○○、丁○○二人所述雖或因記憶、或實際位置差異
    ，及當時事發突然等因素，致二人所述情節略有不同，然被告開槍時係丙○○位
    於被告與丁○○間，即丙○○之位置較接近被告；且據丁○○亦證稱：（問在追
    捕過程中，被告是否都在你的視線範圍內？）沒有，在長春路騎樓追逐時候及被
    告轉到合江街的一瞬間，當時伊人在長春路馬路上，有看到他們轉進去合江街，
    但並不是全程都有看到，是證人翁距離被告比較近等語（見參原審卷第一四八頁
    ），則丙○○於原審所模擬被告倒地射擊樣子，即被告倒地後，掏槍舉高四十五
    度方向往後射擊，當時其與被告距離二、三公尺；及於本院所證稱：他們有看到
    被告開槍的姿勢，他手舉高約有四十五度的方向射擊之情，應堪信為真實。綜上
，證人丙○○、丁○○於原審就被告持槍射擊時有無跌倒及被告持槍射擊之姿勢
    ，彼此證述雖有不同，然被告槍枝擊發時係丙○○之位置較接近被告，且當時其
    等從長春路騎樓追逐被告正轉入合江街之路口時，丁○○可能尚在其後方四、五
    公尺遠之長春路上，證人丁○○亦自承未看到全程，甚而被告開槍之時可能非在
    其視線範圍內，亦證述如前，是證人丁○○於偵查中及原審證述被告係持槍向其
    射擊之情尚難採為不利被告之認定。被告既持槍上舉朝四十五度角開槍，顯見非
    對人描準開槍，實難認其開槍行為具有殺人犯意，是被告辯稱無殺人犯意，應堪
    採信。此外查無其他證據足資證明被告有殺人未遂之犯行，自不能令負殺人未遂
    罪責。
三、核被告於警追捕時開槍嚇止警員追捕，係犯刑法第一百三十五條第一項妨害公務
    罪（起訴書誤載為第二項）。雖被告以受寄藏之槍彈開槍而實施妨害公務行為，
    惟按寄藏槍、彈罪為繼續犯，其犯罪之完結須繼續至寄藏行為終了時為止，且其
    受人委託代為保管，其保管亦屬持有，不過其持有係受寄之當然結果，不應另就
    持有予以論罪。故於寄藏槍、彈之持有繼續中，另為犯他罪而持用該槍、彈加以
    實施，因非自始即意圖以持有槍、彈為犯他罪之方法，自不能再以持有與該罪論
    以牽連犯（參照最高法院八十九年台上字一二三九號、八十七年度台上字第四○
    一九號判決意旨），是不再論以被告持有槍彈行為。所犯之刑法第一百三十五條
    第一項妨害公務罪，與確定部分之寄藏手槍罪及行使偽造私文書罪部分三罪，犯
    意各別，罪質互異，應予分論併罰。公訴人認被告於警追捕時對警開槍另犯刑法
    第二百七十一條第二項、第一項之殺人未遂罪，並與刑法第一百三十五條第一項
    妨害公務罪有方法結果之牽連關係，惟被告所為，並不構成刑法第二百七十一條
    第二項、第一項之殺人未遂罪，已如前述，原應諭知無罪，然公訴人認此部分與
    前開有罪之妨害公務等有牽連犯之裁判上一罪關係，爰不另為無罪之諭知。
四、原審對被告論罪科刑，固非無見。惟查被告持前開手槍上舉朝四十五度角方向開
    槍，係為嚇止警員之追捕以求脫逃而施強暴，以利逃逸，並無殺人犯意，乃原判
    決認被告係一加害行為同時觸犯刑法第二百七十一條第二項、第一項殺人未遂罪
    及同法第一百三十五條第一項之妨害公務執行罪，為想像競合犯，即有未洽；上
    訴人即被告上訴意旨指摘原判決此部分不當，為有理由，自應由本院將原判決關
    於殺人未遂部分及定應執行刑部分撤銷改判。爰審酌被告持槍為警追捕，竟開槍
    拒捕挑釁公權力，惡性非輕，並參酌其犯罪之動機、目的、手段，及犯罪所生之
    危害、犯後態度等一切情狀，量處有期徒刑壹年陸月，並與確定部分之寄藏手槍
    罪及行使偽造私文書罪部分關於有期徒刑部分定應執行刑為有期徒刑陸年玖月。
    扣案之美國ＳＭＩＴＨ＆ＷＥＳＳＯＮ廠製造之九四○型口徑九ＭＭ制式轉輪手
    槍一支係違禁物，應依刑法第三十八條第一項第一款規定宣告沒收，至已擊發過
    之彈殼一顆、鑑驗試射之三顆子彈及一顆不發彈，已不具殺傷力而非屬違禁物，
    爰不予宣告沒收。
據上論斷，應依刑事訴訟法第三百六十九條第一項前段、第三百六十四條、第二百九
十九條第一項前段，刑法第一百三十五條第一項、第五十一條第五款、第三十八條第
一項第一款，罰金罰鍰提高標準條例第一條前段，判決如主文。
本案經檢察官李進誠到庭執行職務。
中      華      民      國    九十一    年       十二     月     十七   日
                              臺灣高等法院刑事第十三庭
                                  審判長法  官  蔡    燉
              法  官  鄧  振  球
                                        法  官  李  春  地
右正本證明與原本無異。
如不服本判決應於收受送達後十日內向本院提出上訴書狀，其未敘述上訴之理由者並
得於提起上訴後十日內向本院補提理由書（均須按他造當事人之人數附繕本）。
                                        書記官  柳  秋  月
中      華      民      國    九十一    年    十二      月     二十六   日
附錄本判決論罪科刑法條：
刑法第一百三十五條第一項
對於公務員依法執行職務時，施強暴脅迫者，處三年以下有期徒刑、拘役或三百元以
下罰金。
